臺灣臺北地方法院刑事判決　　　　　　　　　　　　　　九十年度自字第八九０號
　　自　訴　人　丙○○
　　代　理　人　丁○○
　　自　訴　人　乙○○
　　被　　　告　甲○○
右列被告因強制案件，經自訴人提起自訴，本院判決如左：
    主  文
甲○○無罪。
    理  由
一、自訴意旨略以：被告甲○○係北國榮星大樓管理委員會主任委員；緣自訴人乙○○於民國九十年十月十五日，經由「中信房屋林森加盟店」之仲介，以其個人名
    義合法承租自訴人丙○○所有座落於台北市○○街二○六之一號即北國榮星大樓
    店面乙間，供作置放侑成木業商品（即棺材）之倉庫。詎被告甲○○竟於同年月
    二十一日上午十時許，藉詞停放棺材妨害大樓住戶之心理安寧，聚眾至該店面不
    法脅迫乙○○不得遷入使用，並強令自訴人乙○○所僱用之工人停止裝修。嗣更
    糾集小部分不肖住戶，於次日共同以書面恫嚇出租人丙○○及承租人乙○○二人
    稱：「限於本月底前搬清該存放之棺材，否則後果自行負責」等詞，致使乙○○
    心生畏佈，遂不敢使用該店面。而依乙○○及丙○○租賃契約之約定，承租人乙○○原本即得合法遷入使用該店面，惟甲○○以前開恐嚇或脅迫之不法方法，妨
    害乙○○及丙○○基於合法租賃契約所得行使之權利；另強令乙○○所僱用之工
    人停止裝修，無非使人行無義務之事，狀極明確。因認被告甲○○涉犯強制罪嫌
    云云。
二、按犯罪事實應依證據認定之，無證據不得推定其犯罪事實，又不能證明被告犯罪
    者，應諭知無罪之判決；刑事訴訟法第一百五十四條、第三百零一條第一項分別
    定有明文。又事實之認定，應憑證據，如未能發現相當證據，或證據不足以證明
    ，自不能以推測或擬制之方法，為裁判基礎，最高法院四十年台上字第八六號判
    例著有明文。又認定犯罪事實所憑之證據，雖不以直接證據為限，間接證據亦包
    括在內；然而無論直接或間接證據，其為訴訟上之證明，須於通常一般之人均不
    致有所懷疑，而得確信其為真實之程度者，始得據為有罪之認定，倘其證明尚未
    達到此一程度，而有合理之懷疑存在時，事實審法院復已就其心證上理由予以闡
    述，敘明其如何無從為有罪之確信，因而為無罪之判決，尚不得任意指為違法，
    此亦有最高法院七十六年台上字第四九八六號判例可資參照。再告訴人之告訴（
    自訴人亦同），本以使被告受刑事追訴為目的，故其陳述是否與事實相符，自應
    調查其他證據，以資審認，苟其所為攻擊之詞，尚有瑕疵，則在此瑕疵未予究明
    以前，即不能遽採為斷罪之基礎（最高法院六十九年度台上字第一五三一號判決
    參照）。再刑法強制罪之成立，必須係以強暴、脅迫方式使人行無義務之事或妨
    害人行使權利始足當之。所謂強暴，乃以有形之實力直接、間接不法加諸於人；
    至脅迫則係以加害之意思通知他人，使生畏佈心為目的。倘非以強暴或脅迫方式
    為之，縱有使人行無義務之事或妨害他人行使權利之事實，亦非該當本罪。
三、本件自訴人認被告甲○○涉犯上開罪嫌，無非係以被告甲○○聚眾至乙○○承租
    之店面脅迫乙○○不得遷入店面使用，並強令乙○○所僱用之工人停止裝修，及
    糾集小部分住戶以書面「限於本月底前搬清該存放之棺材，否則後果自行負責」
    等語恫嚇自訴人為主要論據。
四、訊據被告甲○○堅詞否認涉犯強制罪之犯行，辯稱：係管理員跟伊說，二○六號
    之一在施工；伊至現場，發現自訴人乙○○施工之拉門係在公共走廊，而且是作
    隔間，方依公寓大廈管理條例第十六條，阻止他們施工，並向工人說損失由伊負
    責。後來，發現裡面放棺材，住戶們方同意發文，並在通知書上簽名，最後還賠
    償了一萬八千元之工程款，並將管理費退回。所謂後果自行負責，係指若造成房
    價下跌要請自訴人負責等語。本院查：
（一）九十年十月二十一日上午十時許，自訴人乙○○僱用之工人戊○○施作拉門工
      程時，被告甲○○聞訊前往現場，承諾願賠償損失，要求戊○○先與乙○○商
      量停止施工，待隔日再與住戶協調，業據自訴人乙○○於九十年十二月廿七日
      本院調查時陳述明確核與證人戊○○於本院供證情節一致；足見被告甲○○於
      九十年十月二十一日，係以和平方式，告知戊○○請其與乙○○商量願賠償損
      失，先停止施工，並無任何強暴、脅迫行為。
（二）又本院核閱被告甲○○於九十年十月二十二日以北國榮星大樓管理委員會名義
      通知自訴人丙○○，表示：承租人乙○○於台北市○○街二○六號一樓之一存
      放棺材，眾住戶群情憤怒，紛起抗議；限於本月底前搬清該存放之棺材，否則
      後果自行負責；並請勿將房屋出租予殯葬業者之信函，意在請自訴人丙○○勿
      出租房屋供殯葬業者置放棺材；所謂「後果自行負責」，觀諸同通知書第四點
      ，其目的乃「為全體住戶房價考量，以免蒙受房價慘跌損失」，亦無任何強暴
      、脅迫行為。
五、綜上，本件被告甲○○以口頭方式，告知戊○○請其與乙○○商量停止施工行為
    ，及另以北國榮星大樓管理委員會名義，用書面發函通知自訴人丙○○之行為，
    既非以強暴方法，亦非以加害之意思通知他人，渠上開行為核與強制罪之構成要
    件有間。是被告上開所辯之詞，尚堪採信。此外，復查無其他積極證據足認被告
    確有公訴意旨所指之強制犯行，不能證明被告被訴之犯行，依首開說明，自應為
    被告無罪之諭知，以昭公允。
據上論斷，應依刑事訴訟法第三百四十三條、第三百零一條第一項，判決如主文。
中      華      民      國      九十一      年      一    月   二十二   日
                                  臺灣臺北地方法院刑事第十庭
                                          法  官    梁耀鑌
如不服本判決，應於判決送達後十日內，向本院提出上訴狀。
右正本證明與原本無異。
                                          書記官    梁淑時
中      華      民      國      九十一      年      一    月   二十四   日
